【裁判字號】    97,訴,271
【裁判日期】    970229
【裁判案由】    毒品危害防制條例
【裁判全文】
臺灣高雄地方法院刑事判決               97年度訴字第271號
公  訴  人  臺灣高雄地方法院檢察署檢察官
被      告  甲○○
上列被告因毒品危害防制條例案件，經檢察官提起公訴（96年度
毒偵字第9300號），經本院改依簡式審判程序，判決如下：
    主  文
甲○○施用第一級毒品，累犯，處有期徒刑捌月，扣案之海洛因
壹包（驗後淨重零點零捌肆公克）沒收銷燬。
    事  實
一、甲○○前於民國91年間，因施用毒品案件，經本院裁定送觀
    察、勒戒後，認有繼續施用毒品傾向，經本院以91年度毒聲
    字第2306號裁定令入戒治處所施以強制戒治，於91年11月14
    日停止戒治出所並付保護管束，於92年5月5日保護管束期滿
    視為強制戒治執行完畢，並經臺灣高雄地方法院檢察署檢察
    官於92年5月16日以92年度戒毒偵字第474號為不起訴處分確
    定；又前因肅清煙毒條例案件，分別經本院以83年度訴字第
    3749號、84年度訴字第1604號判處有期徒刑3 年4 月、3 年
    7 月確定，於87年11月7 日縮期假釋出監，並付保護管束，
    嗣於91年間，因撤銷假釋而接續執行上開殘刑，甫於95年6
    月21日縮刑期滿執行完畢。詎其猶不知戒斷毒品，竟於前開
    強制戒治執行完畢釋放後5 年內，基於施用第一級毒品海洛
    因之犯意，於96年10月11日凌晨1 時許，在其位於高雄市鎮276 巷16弄5 號之住處內，以針筒注射之方式施
    用海洛因1 次。嗣於同日下午5 時許，經警發現甲○○在屋
    前形跡可疑，遂加以盤查，當場查獲並扣得其持有海洛因1
    小包（毛重0.3 公克，驗後淨重0.084 公克）。員警進而將
    其逮捕帶回警局，經其同意接受採尿送驗後，呈嗎啡陽性反
    應，因而查悉上情。
二、案經高雄市政府警察局苓雅分局報請臺灣高雄地方法院檢察
    署檢察官偵查起訴。
    理  由
一、本件被告甲○○所犯為死刑、無期徒刑、最輕本刑為3年以
    上有期徒刑以外之罪，其於準備程序進行中，就被訴事實為
    有罪之陳述，經受命法官告知簡式審判程序之旨，並聽取當
    事人之意見後，經被告同意適用簡式審判程序，本院亦認無
    不得或不宜改依簡式審判程序進行之處，爰依刑事訴訟法第
    273條之1第1項、第284條之1規定，由本院合議庭裁定裁定
    本件由受命法官獨任進行簡式審判程序，合先敘明。
二、上揭事實，業據被告於本院審理時坦承不諱（見本院卷第26
    頁）。經查：員警查獲被告後，經採集其尿液檢體（編號：
    F-96598號）送請高雄市立凱旋醫院檢驗結果，呈現嗎啡之
    陽性反應，並將扣案白色粉末1包送驗鑑定，結果判定含海
    洛因成分，有高雄市政府警察局苓雅分局扣押物品目錄表、
    、毒品初步檢驗報告單、偵辦麻藥煙毒案件嫌疑人尿液採證
    代碼對照表、濫用藥物尿液檢體監管紀錄表、高雄市立凱旋
    醫院96年10月22日A00000000號濫用藥物尿液檢驗報告、96
    年11月19日高市凱醫驗字第5500號濫用藥物成品檢驗鑑定書
    各1紙、及查獲毒品照片2張附卷可稽（見警卷第8、10-12、
    17頁、偵查卷第19-20頁）。按海洛因於人體內會水解為嗎
    啡，再循嗎啡代謝方式排出體外，業經行政院衛生署80年以
    056954號函釋明確。又按目前常用之尿液嗎啡篩檢方式，包
    括酵素免疫分析法（EIA）、薄層色層分析法（TLC）及放射
    免疫分析法（RIA）。文獻報告中，確實有藥物交叉反應，
    可在尿液測試中產生偽陽性之嗎啡反應。但利用精密的儀器
    分析，將可排除偽陽性之可能，而得到正確的答案。在良好
    的操作條件下，以氣相層析質譜儀作藥物及其代謝產物之定
    性及定量分析檢驗，幾乎不會有偽陽性反應產生，亦即如尿
    液中未含有煙毒之反應者，即不可能產生因藥物所引起之偽
    陽性反應，已屬週知事實（行政院國軍退除役官兵輔導委員
    會榮民總醫院以83年4月7日（83）北總內字第03059號函、
    行政院衛生署藥物管制藥品管理局92年6月20日管檢字第092
    0004713號函參照）。本件被告之尿液檢體，乃經鑑定機關
    以酵素免疫分析法（EIA）初步檢驗，再利用氣相層析質譜
    儀（GC/MS）為確認檢驗，顯可排除被告因服用藥物導致尿
    液測試呈偽陽性反應之可能。足認被告自白於上開期間施用
    第一級毒品海洛因乙節，確與事實相符，堪認為真。
三、被告甲○○前如事實欄一所述，於91年間因施用毒品案件，
    經本院裁定送強制戒治，於92年5月5日保護管束期滿視為執
    行完畢等情，有臺灣高等法院被告前案紀錄表（含入出監資
    料）可考。足認被告係於強制戒治執行完畢釋放後，5年內
    再犯本次施用毒品犯行，自應依法論科。
四、查海洛因係毒品危害防制條例第2條第2項第1款所定之第一
    級毒品。核被告所為，係犯毒品危害防制條例第10條第1項
    之施用第一級毒品罪。其施用第一級毒品海洛因前持有海洛
    因之低度行為，應為施用之高度行為所吸收，不另論罪。又
    被告前如事實欄一所述，因肅清煙毒條例等案件，甫於95年
    6 月21日縮刑期滿執行完畢，亦有上開被告前案紀錄表在卷
    可按，其於有期徒刑執行完畢後，5 年以內故意再犯本件有
    期徒刑以上之罪，為累犯，應依法加重其刑。爰審酌被告經
    強制戒治及刑之執行後，並未戒絕毒品，另再施用毒品，顯
    見其自制力不足，無法擺脫毒品，故應藉由刑罰之執行，以
    收教化之功能，惟念其於犯後態度良好，並能坦承犯行，及
    施用毒品本質上係屬戕害自身健康之行為，尚未直接危害他
    人，反社會性之程度應屬較低等一切情狀，量處如主文所示
    之刑。扣案之海洛因1 包（驗後淨重0.084 公克），屬第一
    級毒品，已如前述，應依毒品危害防制條例第18條第1 項前
    段規定，宣告沒收銷燬之，而該海洛因之外包裝袋若需與其
    內毒品完全析離，需耗費成本過鉅，應認其與毒品間已無法
    析離，而將整體視為海洛因，不問屬於犯人與否，併予沒收
    銷燬。至因鑑驗耗盡之海洛因既已滅失，自無庸再為沒收銷
    燬之諭知，附此敘明。
據上論斷，應依刑事訴訟法第273 條之1 第1 項、第299 條第1
項前段，毒品危害防制條例第10條第1項、第18條第1項前段，刑
法第11條、第47條第1項，判決如主文。
本案經檢察官郭騰月到庭執行職務。
中    華    民    國    97    年    2     月    29    日
                  刑事第一庭    法  官  張琬如
以上正本證明與原本無異。
如不服本判決應於收受本判決後10日內向本院提出上訴書狀，並
應敘述具體理由，如未敘述上訴理由者，應於上訴期間屆滿後20
日內補提理由書狀於本院（均須按他造當事人之人數附繕本）「
切勿逕送上級法院」。
中    華    民    國    97    年    3     月    3     日
                                書記官  劉甄庭
附錄本判決論罪之法條：
毒品危害防制條例第10條第1項
施用第一級毒品者，處6月以上5年以下有期徒刑。


司法院資訊處製作；財團法人民間司法改革基金會備份。
